臺灣屏東地方法院刑事判決
111年度易緝字第6號
公  訴  人  臺灣屏東地方檢察署檢察官
被      告  黃誌宏

                    籍設屏東縣○○市○○路000號(屏東○○○○○○○○○)

                    （現另案於法務部○○○○○○○執行                      中）
上列被告因詐欺案件，經檢察官提起公訴（100年度偵字第9140
號），嗣因被告就被訴事實為有罪之陳述，本院告知被告簡式審
判程序之旨，並聽取當事人之意見後，裁定改由受命法官獨任依
簡式審判程序進行，判決如下：  
    主  文
黃誌宏犯詐欺取財罪，處有期徒刑陸月，如易科罰金，以新臺幣
壹仟元折算壹日。未扣案之犯罪所得新臺幣貳拾參萬元沒收，於
全部或一部不能沒收或不宜執行沒收時，追徵其價額。 
    事  實
一、黃誌宏意圖為自己不法之所有，基於詐欺取財之單一犯意，
    於民國100年3月間某日起，在高雄市大寮區某處，接續向莊
    春吉佯稱投資中古車及黃金買賣可獲利云云，致莊春吉陷於
    錯誤，先於同年3月20日與黃誌宏簽訂商業合夥契約書投資
    中古車，並交付新臺幣（下同）10萬元予黃誌宏，復於同年
    4月23日起至同年5月9日即如附表所示之時間，匯款如附表
    所示之款項（總計13萬元）至不知情之郭妍寧所申設之中國
    信託商業銀行帳戶（帳號：000000000000號），而委請黃誌
    宏代為投資黃金，黃誌宏因而詐得上開款項。嗣莊春吉事後
    欲向黃誌宏詢問有關投資事宜，黃誌宏即避不見面，莊春吉
    始知受騙。
二、案經莊春吉訴由臺灣屏東地方檢察署檢察官偵查起訴。
    理  由
一、程序方面
　　按本件被告黃誌宏所犯係死刑、無期徒刑、最輕本刑為3年
    以上有期徒刑以外之罪，其於準備程序就前揭被訴事實為有
    罪之陳述，經法官告知簡式審判程序之旨，並聽取其與公訴
    人之意見後，本院認無不得或不宜改依簡式審判程序進行之
    處，爰依刑事訴訟法第273條之1第1項，裁定本件改依簡式
    審判程序進行，合先敘明。
二、實體方面
  ㈠上開犯罪事實，業據被告於本院審理時坦承不諱（見本院105
    年度易緝卷第34頁反面、本院111年度易緝卷第50、98、108
    、111頁），核與證人即告訴人莊春吉於偵查時之證述大致
    相符（偵卷第23、31、32頁），並有商業合夥契約書、中國
    信託商業銀行自動櫃員機交易明細表、稅務電子閘門財產所
    得調件明細表、中國信託商業銀行股份有限公司100年10月5
    日中信銀00000000000000號函暨所附帳號000000000000號之
    申辦人資料、100年5、6月之帳戶歷史交易查詢等件在卷可
    稽（見偵卷第3至5頁、14頁及反面、16至19頁）。
  ㈡綜上所述，足徵確有上開犯罪事實，被告任意性自白核與事
    實相符，自堪採信。是以本件事證已臻明確，被告犯行應堪
    認定。
三、論罪科刑　　
  ㈠查被告行為後，刑法第339條第1項詐欺取財罪之規定業於103
    年6月18日修正公布，並自同年月20日施行。修正前該條項
    規定之法定刑為「五年以下有期徒刑、拘役或科或併科一千
    元以下罰金」，修正後該條項規定之法定刑則改為「五年以
    下有期徒刑、拘役或科或併科五十萬元以下罰金」，已將罰
    金刑提高至50萬元以下；另同時增定施行之刑法第339條之4
    之加重詐欺罪，於該條第1項第3款規定犯第339條詐欺罪，
    且係以網際網路對公眾散布而犯之者，處「一年以上七年以
    下有期徒刑，得併科一百萬元以下罰金」。故經比較新舊法
    結果，修正後之規定並未較有利於被告，依刑法第2條第1項
    前段規定，自應適用修正前刑法第339條第1項之舊法規定，
    合先敘明。
  ㈡核被告所為，係犯修正前刑法第339條第1項之詐欺取財罪。
　㈢被告基於詐欺取財之單一犯意，佯以投資中古車及黃金買賣
    可獲利為由，分別於上揭時間、地點對告訴人詐欺取財，乃
    係利用同一機會，在密切接近之時、地對同一被害人實施，
    侵害同一法益，各行為之獨立性極為薄弱，依一般社會健全
    觀念，難以強行分開，在刑法評價上，以視為數個舉動之接
    續施行，合為包括之一行為予以評價，較為合理，故應論以
    接續犯之一罪。　　　
　㈣本院審酌被告時值青壯，本應依循正軌賺取財物，詎其不思
    此為，竟對告訴人施以前揭之詐術，致使告訴人誤信為真，
    而交付前揭財物與被告，造成告訴人之財產受損，亦損及商
    業交易秩序，嗣於本院審理時猶未能與告訴人和解或對之有
    所賠償，其所為自應加以嚴懲，惟另考量被告嗣於本院審理
    時尚能坦承犯行，兼衡其之犯罪動機、目的、手法、詐騙所
    得金額，自陳二專肄業之智識程度、未婚、無子女、入監前
    為工地監工，月入約2至3萬元之家庭、生活及經濟狀況（見
    本院111年度易緝卷第111頁）等一切情狀，量處如主文所示
    之刑，並諭知易科罰金之折算標準。
四、沒收　　
    查被告行為後，刑法關於沒收之規定，業於104年12月30日
    修正公布，並自105年7月1日起施行生效，其中修正後刑法
    第2條第2項規定：「沒收、非拘束人身自由之保安處分適用
    裁判時之法律」，此條文乃係關於新舊法比較適用之準據法
    ，其本身無關行為可罰性要件之變更，故於105年7月1日前
    揭法律修正施行後，如有涉及沒收之問題，應逕依修正後刑
    法第2條第2項之規定，直接適用裁判時之現行法，毋庸為新
    舊法比較。按犯罪所得，屬於犯罪行為人者，沒收之。前二
    項之沒收，於全部或一部不能沒收或不宜執行沒收時，追徵
    其價額，刑法第38條之1第1項前段、第3項有明文規定。本
    件被告詐取告訴人共計23萬元，均為被告之犯罪所得，且俱
    未扣案，自應依刑法第38條之1第1項前段、第3項規定，併
    予宣告沒收，並諭知於全部或一部不能沒收或不宜執行沒收
    時，追徵其價額。
據上論斷，應依刑事訴訟法第273條之1第1項、第299條第1項前
段，修正前刑法第339條第1項，刑法第2條第1項前段、第41條第
1項前段、第38條之1第1項前段、第3項，刑法施行法第1條之1第
1項、第2項前段，判決如主文。
本案經檢察官李尚宇偵查起訴，由檢察官潘國威到庭執行職務。
中    華    民    國   111    年     4    月    29    日
                  刑事第一庭    法  官  楊宗翰
以上正本證明與原本無異。　　　　　　　　　
如不服本判決應於收受判決後20日內向本院提出上訴書狀，並應
敘述具體理由；其未敘述上訴理由者，應於上訴期間屆滿後20日
內向本院補提理由書（均須按他造當事人之人數附繕本）「切勿
逕送上級法院」。
中　　華　　民　　國　　111 　年　　4 　　月　　29　　日
　　　　　　　　　　　　　　　　書記官  李家維
附錄本案論罪科刑法條全文：
修正前刑法第339條
意圖為自己或第三人不法之所有，以詐術使人將本人或第三人之
物交付者，處5 年以下有期徒刑、拘役或科或併科1 千元以下罰
金。
以前項方法得財產上不法之利益或使第三人得之者亦同。
前二項之未遂犯罰之。　　　　　　　　　　　　　　　　
附表　　　　　　　　　
編號 告訴人匯款時間 匯款金額（新臺幣） 1 100年4月23日21時45分許 3萬元 2 100年4月24日19時19分許 1萬元 3 100年4月26日21時46分許 2萬元 4 100年5月1日19時42分許 3萬元 5 100年5月2日6時13分許 2萬元 6 100年5月9日10時15分許 2萬元